【裁判字號】    95,抗,286
【裁判日期】    950818
【裁判案由】    拍賣抵押物
【裁判全文】
臺灣臺中地方法院民事裁定  95年度抗字第286號
  抗  告  人  乙○○
              甲○○
  相  對  人  中華成長三資產管理股份有限公司
  法定代理人  丙○○
上列當事人間聲請拍賣抵押物事件，抗告人對於中華民國九十五
年六月二十六日本院簡易庭九十四年度中拍字第一三九號所為裁
定提起抗告，本院合議庭裁定如下：
    主      文
抗告駁回。
抗告程序費用由抗告人各自負擔。
    理      由
一、按抵押權人於債權已屆清償期而未受清償者，得聲請法院拍
    賣抵押物，就其賣得價金而受清償，民法第八百七十三條第
    一項定有明文。又抵押權經設定登記後，債權人因債務屆滿
    未受清償，依民法第八百七十三條第一項之規定，即得聲請
    法院拍賣抵押物，如對於此項法律關係有爭執時，亦應由有
    爭執之人提起訴訟，以求解決，不得僅依抗告程序聲明其有
    爭執，並據為廢棄拍賣裁定之理由，最高法院五十一年台抗
    字第二百六十九號判例可資參照。是拍賣抵押物准許強制執
    行之裁定，係屬非訟事件裁定，為裁定之法院僅就抵押權人
    所提出之債權憑證、抵押權設定契約書、他項權利證明書、
    土地暨建物登記謄本為形式上之審查，無從審酌屬於實體上
    法律關係之事由，抗告法院即本院就拍賣抵押物裁定准予強
    制執行事件亦應僅就形式審查，不得審酌抗告人關於實體事
    項之抗辯事由，合先敘明。
二、本件相對人主張：第三人蔡連昆於民國（下同）八十一年四
    月二十一日邀同第三人蔡子常、蔡德隆為共同發票人向第三
    人保證責任台中市第十一信用合作社（自九十年九月十四日
    起由「合作金庫銀行股份有限公司」概括承受其全部營業及
    資產、負債，又合作金庫銀行股份有限公司於九十三年三月
    十七日將上開抵押權及債權移轉與相對人，亦經登記在案）
    借款新台幣（下同）八千萬元，約定有利息、遲延利息、違
    約金，應按月繳納利息，如一次未履行，即喪失期限利息。
    詎債務人自八十三年四月二十一日起即未依約繳付本息，應
    視同全部到期，計尚欠本金八千萬元及利息、遲延利息、違
    約金，其後相對人與債務人蔡子常、蔡連昆於臺灣高等法院
    臺中分院九十四年度重上更(一)字第十三號清償借款事件審理
    時，於九十四年十二月二十二日達成訴訟上和解，現尚欠本
    金六千八百萬元及其遲延利息、違約金。第三人蔡連昆已將
    其提供擔保之不動產移轉登記與抗告人，爰依法聲請拍賣抵
    押物等情，並提出土地登記謄本、他項權利證明書、抵押權
    設定契約書、本票為證。原裁定則依民法第八百七十三條及
    第八百六十七條但書之規定，據以准許相對人拍賣抵押物之
    聲請，核無不合。
三、抗告意旨略以：第三人蔡連昆將其所有坐落台中縣太平市○
    ○段七四八地號土地（下稱系爭土地一）於八十三年一月四
    日移轉登記與抗告人乙○○；同段七一二地號土地（下稱系
    爭土地二）於八十三年三月十六日移轉登記與抗告人甲○○
    。坐落台中縣太平市○○段一二四建號建物（下稱系爭建物
    ）為抗告人乙○○所有；同段一○○建號建物（下稱系爭建
    物）為抗告人甲○○所有，分別坐落於系爭土地一及二上，
    該系爭土地原即存有相對人之抵押權，惟系爭建物並非該抵
    押權效力所及，實無由原裁定准予併付拍賣之理，然原裁定
    附表所為備註「乙○○地上建物一棟」、「甲○○地上建物
    一棟」，是否就系爭建物准予併付拍賣？抑或僅係表示准予
    拍賣之土地上存有抗告人之建物爾，抗告人實殊難判斷等語
    。經查，第三人蔡連昆以其所有之不動產，為擔保第三人保
    證責任台中市第十一信用合作社對於債務人之債權，所設定
    登記之抵押權，並不包含系爭建物在內，原裁定效力自不及
    於系爭建物至為灼然，且原裁定附表所為備註「乙○○地上
    建物一棟」、「甲○○地上建物一棟」僅說明系爭土地之使
    用狀況，亦即其上存有抗告人所有之建物，是相對人實行系
    爭抵押權之形式要件既已具備，仍應為准許拍賣抵押物之裁
    定，原裁定並無違誤，抗告意旨請求廢棄原裁定，為無理由
    ，應予駁回。
四、據上論結，本件抗告為無理由，依非訟事件法第四十六條、
    第二十一條第二項、第二十四條第一項，民事訴訟法第四百
    九十五條之一第一項、第四百四十九條第一項、第七十八條
    ，裁定如主文。
中    華    民    國    95    年    8     月    18    日
                  民事第二庭    審判長 許冰芬
                                法  官 涂秀玲
                                法  官 呂明坤
正本係照原本作成。
本件不得再抗告。
中    華    民    國    95    年    8     月    18    日
                                書記官


司法院資訊處製作；財團法人民間司法改革基金會備份。
